臺灣桃園地方法院刑事判決　　　　　　　94年度易緝字第74號
公　訴　人　臺灣桃園地方法院檢察署檢察官
被　　　告　甲○○
上列被告因賭博案件，經檢察官提起公訴（91年度偵字第12051
號），本院判決如下：
    主  文
甲○○共同以賭博為常業，處有期徒刑月，如易科罰金，以
佰元折算壹日。扣案如附表一、二所示物品，均沒收。
    事  實
一、卓玉梅（已審結）自民國（下同）91年2 月間起，在位於桃
    園縣蘆竹鄉○○路254 號1 樓之公眾得出入之場所，意圖營
    利並基於常業之犯意，經營「富山電子遊戲場」（下稱「富
    山遊戲場」），擺設電動賭博機具「雙魚座７ＰＫ」34台、
    「滿貫大亨」5 台及「八人座輪盤」1 台，其賭博之方法係
    採開分方式，由賭客拿出至少新台幣（下同）100 元，以1
    元兌換1 點2 分之比例向「富山遊戲場」之工作人員購買分
    數，場內工作人員即在賭客所欲把玩之賭博機台上開出賭客
    所購買之分數（即所謂「開分」），賭客可於上開電動賭博
    機台下注若干分數，若機台開出特定圖像或號碼，下注之賭
    客均可得下注分數不等倍數之分數，反之下注分數則悉歸卓
    玉梅所有，賭客如不續玩則可示意場內工作人員將機台上剩
    餘分數結算（即所謂「洗分」），以1000分兌換寄幣卡1 張
    之比例兌換寄幣卡，賭客得持寄幣卡至「富山遊戲場」外，
    向卓玉梅以每月薪資3 萬餘元所雇用之員工林金基（已審結
    ）以1 分兌換1 元之比例兌換現金。91年6 月間，卓玉梅又
    先後雇用甲○○、劉鈺萍（已審結）、劉美琪（已審結）、
    陳達楓（已審結）於「富山遊戲場」內從事開分、洗分等工
    作，其4 人均以此為業並恃此為生。嗣於91年6 月29日凌晨
    1 時10分許（起訴書誤載為91年4 月16日14時30分許），適
    有賭客吳時可（所涉賭博犯行，業經台灣桃園地方法院檢察
    署檢察官職權不起訴）於上開「富山遊戲場」內把玩「雙魚
    座７ＰＫ」賭博機台並贏得1 萬分之積分，吳時可向卓玉梅
    兌換10張寄幣卡，並持寄幣卡於「富山遊戲場」外向林金基
    兌換現金1 萬元時，為警當場查獲，並扣得如附表一、二、
    三所示之物。
二、案經桃園縣警察局大園分局報請台灣桃園地方法院檢察署檢
    察官偵查起訴。
    理  由
一、訊據被告甲○○矢口否認前揭犯行，辯稱伊僅係在「富山遊
    戲場」顧機台而已，「富山遊戲場」並沒有兌換現金給客人
    之行為云云。經查：
  (1)同案被告林金基為「富山遊戲場」之員工，其理由如下：被
    告林金基於偵查及本院審理時雖否認其為「富山遊藝場」員
    工云云，惟查被告林金基於警詢時自陳略以：我是富山遊藝
    場之員工，每月薪資新台幣三萬三千或三萬二千元許。自民
    國91年2 月起受僱迄今，負責該店洗分後兌換現金給持積分
    卡的客人（參91年偵字第12051 號卷第13頁背面）等語，又
    公訴人於本院審理時請求勘驗被告林金基上開警詢筆錄之錄
    音記錄，經本院於93年11月24日審理期日勘驗結果「一、錄
    音帶記錄之內容與警詢筆錄的記載相符。二、詢問警員與被
    告間均為一問一答的方式，警員詢問以及被告答話的情形正
    常。」（參本院93年11月24日審判筆錄第4 頁），故被告林
    金基前於警詢時所為之陳述，應係出於其自由意願，又被告
    林金基於查獲後即經警方對其製作筆錄，考量被告於製作筆
    錄時應無充裕時間權衡其陳述之利害得失，且其內容亦較少
    受他人干預之可能，其內容應與案件之真實較為相近，且衡
    諸常情，被告林金基當無故為反於真實之陳述而自陷賭博罪
    嫌訴追窘境之必要，故被告林金基於警詢之陳述應屬可信，
    故被告林金基應係「富山遊戲場」員工無誤。
  (2)被告林金基有與賭客吳時可兌換現金之行為，其理由如下：
    被告林金基於警詢時坦承有在「富山遊戲場」前騎樓之角落
    ，以新台幣1 萬元與賭客吳時可兌換10張積分卡，而其用之
    與賭客兌換之現金是前一班員工所交接的，如果不夠用可以
    再向櫃臺拿等語（參91年6 月29日被告林金基警詢筆錄，偵
    卷第13頁至15頁），被告林金基之警詢筆錄係出於被告林金
    基之自由意願，已如上述，且被告林金基所述之兌換現金情
    節，核與證人吳時可於警詢時之陳述，及證人吳時可於偵訊
    具結證稱「（問：富山遊藝場有在換錢賭博？）有。」、「
    （問：昨天賺了多少錢？）換了一萬，是用一萬分換的。」
    （參91年6 月29日偵訊筆錄，第106 頁背面）及「（問：這
    家換錢的方式？）我們要換錢時小姐就幫我們洗分，給我們
    一個牌子，再到門口兌換現金。」（參91年10月15日偵訊筆
    錄，第198 頁背面）等節，及證人吳時可於本院審理時具結
    證稱「（檢察官問：你在那邊曾經換過幾次錢？）兩次到三
    次。」、「（檢察官問：你為何知道可以換錢？）是有人來
    找我說他可以換錢。」、「（檢察官問：提示偵卷第一九九
    頁，你在當時檢察官問你，林金基是否店裡的員工，你說不
    知道，但是去過店裡面十幾次，有一半的時間都有看過他，
    你說的他是誰？）他就是林金基。」、「（審判長問：剛剛
    檢察官所給你看的偵查筆錄，你剛剛說偵查筆錄的他是林金
    基，後來又補問換錢的人是不是林金基，你回答說是，你的
    意思是不是就是每一次換錢的人就是林金基？）是。」、「
    （審判長問：跟你說可以換錢的人，還有實際跟你換錢的人
    ，是同一個人嗎？）是同一個人，是林金基。」等語大致相
    符，並有於證人吳時可身上所查獲之賭資1 萬元及寄幣卡10
    張扣案可稽，被告林金基於警詢時之陳述，應屬可採。雖被
    告林金基對於與證人吳時可兌換現金之行為，於偵訊時辯稱
    「（問：店中的客人是如何向你換？）他是跟我借，我身上
    有一兩萬元，就拿一萬元給他。」、「（問：你到店中做什
    麼？）我剛到店中就碰到他，他向我借，我就借他。」、「
    （問：電話？）我就借他，我不知道他住哪，也不知道他電
    話。」云云（參91年6 月29日被告林金基偵查筆錄，偵卷92
    至93頁），而於本院訊問時又改變上開辯解，辯稱「因為我
    常常在店裡玩，當天我看吳時可有寄分卡，所以我就跟著他
    出去，我拿一萬元跟吳時可買十張的寄分卡，吳時可給我三
    百元分紅。然後我在拿寄分卡去店內玩或兌換菸酒等。」（
    本院92年5 月19日訊問筆錄），再改稱「我沒有換錢，查獲
    當天是因為我欠店裡面錢，店方跟我要錢，我就去跟證人吳
    時可買卡進去玩，以避免店家說我身上有現金叫我還錢。」
    云云（本院93年10月21日審判筆錄），然查，衡諸一般人於
    借款予他人時，縱使不先對債務人作徵信之動作，至少亦會
    掌握債務人之聯絡方法、年籍資料等，以利日後債權追索之
    常情，本件被告林金基辯稱係借款1 萬元給證人吳時可，但
    對於證人吳時可之電話、住址等資料卻均毫不知情，已與常
    情有違，且證人即賭客吳時可於偵訊時亦具結陳稱並沒有向
    被告林金基借過錢等語（參91年10月15日證人吳時可之偵訊
    筆錄，偵卷第199 頁），而被告林金基於本院最後一次審理
    期日時又改稱「我只跟他（指證人吳時可）換一次，一萬元
    ，我也不知道他的名字。」，更足徵被告林金基於偵查中辯
    稱係借錢給證人吳時可云云，顯屬虛偽不實；又查證人吳時
    可於兌換寄幣卡時並未交付300 元予被告林金基等情，業據
    證人吳時可於偵訊時證稱「（問：當天換多少錢？）一萬。
    我已經拿到一萬元了，我剛剛拿到一萬元就被警查獲。」，
    及本院審理時具結陳稱「（辯護人問：他用什麼樣的價錢跟
    你收購？）用一比一的方式，一分一塊錢。」、「（檢察官
    問：你被警察查獲哪一天跟你換錢的人有無跟你說什麼？）
    沒有，直接卡拿給他，他錢就拿給我。」屬實，被告林金基
    辯稱伊向證人吳時可買10張寄幣卡而證人吳時可給伊300 元
    分紅云云，亦不足採；又被告林金基辯稱伊積欠「富山遊戲
    場」3 萬6 千元之債務，伊係怕店家知道伊有錢向伊追討，
    伊才會向證人吳時可買寄幣卡進去玩云云，惟查，被告林金
    基上開辯解，無非係據被告林金基所提出之「野馬遊藝場借
    幣資料表」一紙為據，然本件被查獲者為「富山遊戲場」，
    兩者間是否仍具有法律上之同一人格性，已有疑義，又被告
    林金基所提出之「野馬遊藝場借幣資料表」一紙雖係於「富
    山遊戲場」內所查獲之文書（即附表二編號），然同樣於
    「富山遊戲場」內所扣得之「兌換物品記錄表」（即附表二
    編號）所載內容之真實性仍有疑問（詳後述），故尚難以
    被告林金基所提出之借幣資料表即認被告林金基有積欠「富
    山遊戲場」款項之事實，另被告卓玉梅於本院訊問時陳稱「
    （問：跟你借錢的人，有沒有人還錢？）只有林金基借而已
    。」、「（問：你借給林金基多少錢？）借給林金基三萬元
    ，到現在還沒有還錢」等語（參本院92年6 月11日訊問筆錄
    ），若被告卓玉梅所稱僅有被告林金基向渠借錢屬實，則被
    告卓玉梅對於被告林金基所積欠金額之記憶應十分清晰，惟
    二人對於借款金額之陳述竟有所出入，亦足見被告林金基所
    為欠款之辯解，應非屬真實；末查，同案被告即「富山遊戲
    場」之負責人卓玉梅於警詢時陳稱「客人每次開分，以一百
    元換一百二十分」（參91年6 月29日卓玉梅警詢筆錄，偵卷
    第10至11頁），其現金與分數之兌換比例，與證人吳時可於
    本院審理時所稱「二百元買二百四十分」相同，同案被告卓
    玉梅所述之兌換比例應屬可採，而被告林金基若真係一般賭
    客，且根據被告林金基之說詞，伊常到「富山遊戲場」把玩
    電玩，則被告林金基理應熟知「富山遊戲場」內之分數兌換
    規定，基於為自身利益做最大之考量，被告林金基理應向兌
    換比例較佳之「富山遊戲場」兌換分數（即1 萬元現金可兌
    換1 萬2 千分），而非係向證人吳時可兌換較少之分數（即
    1 萬元兌換1 萬分），被告林金基辯稱係向證人吳時可買卡
    進去店裡玩云云，顯與常情不符。綜上，被告林金基於偵訊
    及本院審理時所為之辯解均不足採，被告林金基為「富山遊
    戲場」之員工，其職務內容係為「富山遊戲場」與賭客兌換
    現金，並恃此為業。
  (3)「富山遊戲場」可以兌換現金給客人，其理由如下：證人吳
    時可持寄幣卡與「富山遊戲場」員工即被告林金基於店外兌
    換現金等情，業經被告林金基於警詢中自陳不諱，已如前述
    ，且與證人吳時可於偵訊及本院審理時之證述大致相符，故
    「富山遊戲場」有兌換現金之行為，已可做初步認定；又查
    ，扣案之「顧客電話記錄」1 本（即附表三編號）內，該
    「顧客電話記錄」係「富山遊戲場」員工以電話招攬顧客所
    為之記錄（此經被告卓玉梅於本院審理時自陳不諱），其中
    第7 頁背面第20行係記載「螞（按應為「蟻」）慧榮000000
    0000好（都要到外面換很麻煩）」等語句，經檢察官傳訊證
    人蟻慧榮於偵訊中具結證稱「（問：富山電子遊戲場是否可
    以換錢？）我有去富山玩過一次，大約是去年七夕情人節時
    ，我是拿一千分的贈分去玩的，我有問小姐分數是否可以換
    錢，小姐說不可以，但他又說等一下有人找你換時，你就跟
    他換好了，後來我玩了一下，得到二、三千分就有人來問我
    說是否要換，雖然他沒有明說是要換錢，但我覺得他就是要
    跟我換錢，但因他們規定要五千分才可以換，我沒有到五千
    分，所以沒有辦法換，我就把分數打完就走了，我就只去過
    這次。」、「（問：店內小姐是否有打電話給你，叫你去店
    裡玩？）我只去過一次，但店裡小姐打電話給我十幾次，叫
    我去玩，說有新台子。」、「（問：你是否有跟小姐說你們
    店裡都要去外面換很麻煩？）有。」，衡諸常情，若「富山
    遊戲場」僅有提供獎品供客人兌換，則獎品兌換本屬合法之
    事，何必要讓客人跑到店外去兌換獎品，反而是金錢之兌換
    因涉及賭博罪嫌，為躲避司法機關之查緝，始有必要遠離遊
    藝場外進行兌換現金之行為，而證人吳時可於店外與被告林
    金基兌換現金而被警方查獲之事實，更足以認定上開推論係
    屬合理，故亦足徵「富山遊戲場」確有與客人兌換現金之行
    為；末查，於現場雖扣有「兌獎物品記錄表」11張（即附表
    二編號），惟經檢察官提示「兌獎物品記錄表」予證人廖
    富盛閱覽，並詢問證人廖富盛為何兌換記錄表上會有「廖富
    盛」之名字，證人廖富盛答稱「我是去找朋友，從來沒有兌
    換過獎品，也沒有玩過」，而質之同案被告卓玉梅，被告卓
    玉梅則稱筆跡不是證人廖富盛的，檢察官再進一步追問被告
    卓玉梅本件扣案之兌獎名單是否不實在，被告卓玉梅即沈默
    不語，又檢察官再問證人廖富盛兌獎名單上簽名是否為伊所
    為，證人廖富盛答稱「是」，並表示剛剛檢察官所問的那一
    次情形伊記不清楚，而檢察官再繼續追問兌獎名單上為何有
    很多次「廖富盛」之簽名時，證人廖富盛亦沈默不語（以上
    均參92年3 月17日偵訊筆錄，偵卷第218 頁背面至第219 頁
    背面），若真有兌換獎品之情事者，則為何被告卓玉梅與證
    人廖富盛對於兌獎物品記錄表之陳述會有如此大之差異，可
    見扣案之兌獎物品記錄表上之記載均屬虛偽，係被告為防被
    警察查獲而來用以掩飾其賭博犯行之工具。
  (4)「富山遊戲場」內有與客人兌換現金之行為，已如前述，被
    告甲○○既在「富山遊戲場」擔任看顧機台之工作，並恃此
    為業，當無不知情之可能，故被告甲○○常業賭博之犯行，
    事證明確，其犯行堪以認定。
二、核被告甲○○所為，係犯刑法第267 條之常業賭博罪。被告
    甲○○與同案被告卓玉梅、劉鈺萍、陳達楓、劉美琪、林金
    基等人就上開犯行彼此間有犯意聯絡及行為分擔，為共同正
    犯。爰審酌被告等人共同從事賭博行為，致生之危害程度，
    以及在前述遊戲場內擺設之賭博機具甚多，獲利頗豐，敗壞
    社會風氣，賭博行為對社會秩序所生之危害，以及被告正值
    青壯年，不思以正途謀生，而以賭博為生，且犯後一再飾詞
    否認，犯後態度不佳，等一切情狀，量處如主文所示之刑，
    並諭知易科罰金之折算標準，以示懲儆。扣案如附表一所示
    之物，其中編號至之物，均核屬當場賭博之器具，其中
    編號至所示之現金，核屬兌換籌碼處之財物，不論屬犯
    人與否，均依刑法第266 條第2 項規定對被告諭知沒收之；
    而附表二所示等物，核屬供本件常業賭博犯行所用之物，應
    依刑法第38條第1 項第2 款，對被告均諭知沒收。如附表三
    所示之物，其中編號所示之現金2 千6 百元，係被告卓玉
    梅皮包內所查得，且遍查全卷並無證據認與被告經營該遊樂
    賭場有關，另編號至之物，係被告卓玉梅個人隨身物品
    ，亦不認與被告所犯前罪有直接相關，故均不宣告沒收，併
    此敘明。
三、據上論斷，應依刑事訴訟法第299 條第1 項前段，刑法第28
    條、第267 條、第41條第1 項前段、第266 條第2 項，第38
    條第1 項第2 款，罰金罰鍰提高標準條例第1 條前段、第2
    條，判決如主文。
本案經檢察官張啟聰到庭執行職務。
中　　華　　民　　國　　94　　年　　6 　　月　　30　　日
                      刑事第五庭審判長法  官  潘政宏
                                      法  官  邱滋杉
                                      法  官  周炳全
以上正本證明與原本無異。
如不服本判決，應於送達後10日內，向本院提出上訴狀。
                                      書記官  陳夏施
中　　華　　民　　國　　94　　年　　6 　　月　　30　　日
附表一
┌──┬────────┬───────┬──────┐
│編號│　名　　　　稱  │ 數　　　　量 │  備　　註  │
├──┼────────┼───────┼──────┤
│  │滿貫大亨        │5台           │IC板共48塊  │
├──┼────────┼───────┤            │
│  │雙魚座７ＰＫ    │34台          │            │
├──┼────────┼───────┤            │
│  │八人座馬戲團賓果│1台           │            │
├──┼────────┼───────┼──────┤
│  │寄幣卡          │6張           │            │
├──┼────────┼───────┼──────┤
│  │寄幣卡          │88張          │            │
├──┼────────┼───────┼──────┤
│  │吳時可之寄幣卡  │10張          │            │
├──┼────────┼───────┼──────┤
│  │櫃臺之賭資      │新台幣28600元 │            │
├──┼────────┼───────┼──────┤
│  │吳時可之洗分賭資│新台幣1萬元   │            │
├──┼────────┼───────┼──────┤
│  │兌換員林金基身上│新台幣15500元 │            │
│    │賭資            │              │            │
└──┴────────┴───────┴──────┘
附表二
┌──┬────────┬───────┬──────┐
│編號│　名　　　　稱  │ 數　　　　量 │  備　　註  │
├──┼────────┼───────┼──────┤
│  │開洗分表        │1張           │            │
├──┼────────┼───────┼──────┤
│  │洗分紀錄卡      │2張           │            │
├──┼────────┼───────┼──────┤
│  │隔日卷簽送表    │2張           │            │
├──┼────────┼───────┼──────┤
│  │顧客使用隔日卷  │4張           │            │
├──┼────────┼───────┼──────┤
│  │空白隔日卷      │43張          │            │
├──┼────────┼───────┼──────┤
│  │開洗分紀錄表    │4張           │內含2張隔日 │
│    │                │              │券          │
├──┼────────┼───────┼──────┤
│  │隔日卷簽名表    │2張           │            │
├──┼────────┼───────┼──────┤
│  │中獎名單        │1張           │            │
├──┼────────┼───────┼──────┤
│  │兌獎物品紀錄表  │11張          │            │
├──┼────────┼───────┼──────┤
│  │二月份紀錄表    │10張          │            │
├──┼────────┼───────┼──────┤
│  │遊戲規則同意書  │9本           │            │
├──┼────────┼───────┼──────┤
│  │借幣資料表      │1張           │            │
├──┼────────┼───────┼──────┤
│  │提領單          │1張           │            │
├──┼────────┼───────┼──────┤
│  │隔日卷          │1本           │            │
├──┼────────┼───────┼──────┤
│  │開分鑰匙        │5支           │            │
├──┼────────┼───────┼──────┤
│  │新客戶資料表    │1張           │            │
├──┼────────┼───────┼──────┤
│  │貴賓卡          │48張          │            │
├──┼────────┼───────┼──────┤
│  │顧客資料名冊    │1本           │            │
├──┼────────┼───────┼──────┤
│  │查詢顧客電話記錄│1本           │內有紀錄共25│
│    │                │              │張          │
├──┼────────┼───────┼──────┤
│  │貴賓卡登記簿    │1本           │內有紀錄共5 │
│    │                │              │張          │
├──┼────────┼───────┼──────┤
│  │員工休假紀錄簿  │1本           │            │
├──┼────────┼───────┼──────┤
│  │員工開會紀錄    │2張           │            │
├──┼────────┼───────┼──────┤
│  │二月份上班紀錄表│1張           │            │
├──┼────────┼───────┼──────┤
│  │員工排休表      │3張           │            │
├──┼────────┼───────┼──────┤
│  │員工考勤表      │8張           │            │
├──┼────────┼───────┼──────┤
│  │員工履歷表      │1疊           │            │
└──┴────────┴───────┴──────┘
附表三
┌──┬────────┬───────┬──────┐
│編號│　名　　　　稱  │ 數　　　　量 │  備　  註  │
├──┼────────┼───────┼──────┤
│  │卓玉梅之電話簿  │1本           │            │
├──┼────────┼───────┼──────┤
│  │卓玉梅之記事本  │1本           │            │
├──┼────────┼───────┼──────┤
│  │電話單收據      │1張           │            │
├──┼────────┼───────┼──────┤
│  │卓玉梅皮包內之現│新台幣2260元  │其中包含100 │
│    │金              │              │元舊幣1張、 │
│    │                │              │10元舊幣1張 │
│    │                │              │、50元紀念幣│
│    │                │              │1張         │
└──┴────────┴───────┴──────┘
附錄法條：
中華民國刑法第二百六十七條(常業賭博罪)
以賭博為常業者，處二年以下有期徒刑，得併科一千元以下罰金
中華民國刑法第二百六十六條(普通賭博罪與沒收物)
在公共場所或公眾得出入之場所賭博財物者，處一千元以下罰金
。但以供人暫時娛樂之物為賭者，不在此限。
當場賭博之器具與在賭檯或兌換籌碼處之財物，不問屬於犯人與
否，沒收之。
